臺北高等行政法院判決
　　　　　　　　　　　　　　　　　　 95年度訴字第1939號
原　　　告　甲○○
被　　　告　交通部公路總局新竹區監理所
代　表　人　乙○○(所長)
訴訟代理人　丙○○
上列當事人間因有關交通事務事件，原告不服交通部中華民國95
年4 月4 日交訴字第0950025811號訴願決定，提起行政訴訟。本
院判決如下：
　　主  文
原告之訴駁回。
訴訟費用由原告負擔。
　　事  實
一、事實概要：原告所有車牌號碼V9-2068 號自用小客車於94年
    5 月24日11時9 分許停放在桃園市行政3 （1148格）之路邊
    停車處所，遭桃園縣政府警察局以其未依規定繳費，舉發違
    反道路交通管理處罰條例（以下簡稱處罰條例）第56條第1
    項第11款規定之違規（單號：桃警行交停字第DT0000000 號
    ），移由被告所屬桃園監理站（以下簡稱桃園監理站）審理
    結果，該站於95年1 月16日以桃監裁罰字第裁52-DT0000000
    號裁決書核處原告罰鍰新台幣（下同）1,200 元。原告不服
    ，於95年1 月18日提出陳述，並申請准於95年1 月19日至3
    月1 日期間參加車輛定期檢驗，經桃園監理站以原告仍有前
    述違規案件裁處罰鍰尚未繳納，於95年1 月26日以竹監桃字
    第0950001704號函（以下簡稱桃園監理站95年1 月26日函）
    復略以應於車輛定期檢驗限期內繳清罰鍰，再辦理該車定期
    檢驗等語。原告不服，提起訴願，亦遭決定駁回，遂向本院
    提起行政訴訟。
二、兩造聲明：
　(一)原告聲明：
    1.訴願決定、桃園監理站95年1 月26日函均撤銷，桃園監理
      站應准予驗車。
    2.訴訟費用由被告負擔。
　(二)被告聲明：
    1.駁回原告之訴。
    2.訴訟費用由原告負擔。
三、兩造主張：
　(一)原告起訴意旨略謂：
    1.本件原告經桃園監理站於94年12月間通知應在95年1 月1
      日至95年3 月1 日期間辦理自用小客車（車號：V9-2068
      ）定期檢驗，乃於95年1 月18日將該車輛行駛至檢驗地點
      申請檢驗，詎桃園監理站竟以原告未繳納違規罰鍰為由，
      依處罰條例第9 條之1 規定，予以否准。經查「違反道路
      交通管理事件統一裁罰基準及處理細則」（以下簡稱處理
      細則）及處罰條例均無任何關於須繳清違規罰鍰後始得申
      請汽車檢驗之規定，應無不得辦理汽車檢驗之限制，且「
      汽車行車執照須在一定期限內換發，主要目的在於掌握汽
      車狀況，以確保汽車行駛品質進而維護人民生命、身體、
      財產法益；而罰鍰不繳納涉及者為行政秩序罰之執行問題
      ，故換發汽車行車執照，與汽車所有人違規罰鍰未清繳，
      欠缺實質上之關聯，故二者不得相互聯結，前開道路交通
      安全規則第八條有關罰鍰繳清後始得發給行車執照之規定
      ，亦有悖『不當聯結禁止』原則。」，業經最高行政法院
      90年度判字第1704號判決明示在案，是桃園監理站以原告
      未繳納違規罰鍰為由，否准原告汽車檢驗之申請，顯已違
      反不當聯結禁止原則。
    2.次查90年5 月30日修正公布之處理細則第44條第2 項明定
      「汽車所有人或駕駛人違反道路交通管理事件尚未處結者
      ，公路監理機關於汽車所有人或駕駛人辦理其各項登記或
      換發號牌、執照時，應請其就違規案件先予清結。但申請
      汽車檢驗者，不在此限。」，並未就辦理汽車檢驗設有應
      繳清罰鍰之限制，且前揭最高行政法院判決亦已明確指出
      有關罰鍰繳清後始得申請汽車檢驗之規定，有悖於不當聯
      結禁止之原則，得不予適用，惟立法委員不察，竟於91年
      7 月3 日修正公布之處罰條例增訂第9 條之1 「汽車所有
      人或駕駛人應於向公路監理機關辦理汽車檢驗、各項登記
      或換發牌照、執照前，繳清其所有違反本條例尚未結案之
      罰鍰。」規定，將違反不當聯結禁止原則之規定提升至條
      例之位階。嗣湯金全等33位立法委員雖認處罰條例增訂第
      9 條之1 ，違反具有憲法位階之不當聯結禁止原則，應為
      無效，提案刪除處罰條例第9 條之1 條文，然因交通部百
      般阻擾，該提案仍留滯立法院。揆之前揭說明，可知處罰
      條例增訂第9 條之1 規定，有違憲之虞，應屬無效，參照
      司法院大法官會議釋字第371 、572 、590 號解釋「憲法
      為國家最高規範，法律牴觸憲法者無效，法律與憲法有無
      牴觸發生疑義而須予以解釋時，由司法院大法官掌理，此
      觀憲法第171 條、第173 條、第78條及第79條第2 項規定
      甚明。又法官依據法律獨立審判，憲法第80條定有明文，
      故依法公布施行之法律，法官應以其為審判之依據，不得
      認定法律為違憲而逕行拒絕適用。惟憲法之效力既高於法
      律，法官有優先遵守之義務，法官於審理案件時，對於應
      適用之法律，依其合理之確信，認為有牴觸憲法之疑義者
      ，自應許其先行聲請解釋憲法，以求解決。是遇有前述情
      形，各級法院得以之為先決問題裁定停止訴訟程序，並提
      出客觀上形成確信法律為違憲之具體理由，聲請本院大法
      官解釋。司法院大法官審理案件法第5 條第2 項、第3 項
      之規定，與上開意旨不符部分，應停止適用。」意旨，懇
      請鈞院聲請大法官解釋之，再審查判決。綜上所述，桃園
      監理站95年1 月26日函顯有違誤，應予撤銷，並准予驗車
      。
  (二)被告答辯意旨略謂：
    1.按「汽車所有人或駕駛人應於向公路監理機關辦理汽車檢
      驗、各項登記或換發牌、執照前，繳清其所有違反本條例
      尚未結案之罰鍰。」，處罰條例第9條之1定有明文。次按
      「聲明異議事件除法院已依職權或依原處罰機關或受處分
      人之聲請，有停止執行之裁定外，原裁決依下列規定處理
      之：一、原裁決罰鍰或追繳欠費者，所收繳之罰鍰及欠費
      暫予登記。二、原裁決吊扣汽車牌照或駕駛執照者，仍依
      規定執行；．．．。」、「前項各款，應俟法院裁定確定
      後，依其裁定執行。」、「本辦法所稱之交通案件如下：
      一、違反道路交通管理處罰條例經公路主管機關或警察機
      關或其聯合設置之裁決機關處罰後，聲明異議之案件。二
      、道路交通刑事案件。」、「聲明異議，無停止執行之效
      力，但依法裁定停止執行者，不在此限。」，分別為行為
      時處理細則第60條（現行法第66條）第1 項第1 款、第2
      款、第2 項、道路交通案件處理辦法第2 條、第15條所規
      定。
    2.查處罰條例第9 條之1 之修正案源於91年將原訂於處理細
      則有關「汽車所有人或駕駛人應於向公路監理機關辦理各
      項登記或換發牌、執照前，繳清其所有違反本條例尚未結
      案之罰鍰」之規定提升至條例規定，經多數立法委員支持
      完成立法程序，總統於91年7 月3 日以華總一義字第0910
      0133710 號令修正公布之，行政院並於91年8 月14日以院
      臺交字第0910040676號令發布定自91年9 月1 日施行，現
      行法則係於94年12月28日修正公布。系爭車輛於94年5 月
      24日違反處罰條例，屬處罰條例第9 條之1 施行後之違規
      案件，應無涉「法律不溯既往」及行政程序法「信賴保護
      」等原則，是桃園監理站函請原告結清違規罰鍰後，再辦
      理系爭車輛定期檢驗，洵無不當。
    3.又原告於95年1 月18日向桃園監理站申請依期限參加車輛
      定期檢驗時，以違規案件進行聲明異議程序為由，拒絕結
      清違規罰鍰，與行為時處理細則第60條及道路交通案件處
      理辦法第15條規定並無不合，亦無涉一事不二罰原則。至
      原告以行為時處理細則第60條第2 項之規定，質疑該違規
      仍在審理中，未裁定確定，無法執行繳納罰鍰，自稱暫時
      無違反處罰條例一節。經查行為時處理細則第60條第2 項
      係指聲明異議事件經法院裁定（駁回或原處分撤銷）確定
      後，依其裁定執行，故除經法院裁定原處分撤銷或有停止
      執行之裁定外，原裁決仍應依處理細則第60 條 第1 項辦
      理，並非審理中之案件於未裁定確定前均無法執行繳納罰
      鍰及暫時無違反道路交通管理處罰條例，是原告所稱委無
      足採。綜上所述，本件原告之訴為無理由，應予駁回。
　　理  由
一、按提起任何訴訟請求法院裁判，均應以有權利保護必要為前
    提，具備權利保護必要者，其起訴始有值得權利保護之利益
    存在，故又稱為訴之利益；是原告之訴依其所訴之事實係欠
    缺權利保護必要者，即屬無訴之利益，在法律上顯無理由，
    行政法院得不經言詞辯論，逕以判決駁回之，行政訴訟法第
    107 條第3 項定有明文。
二、經查原告所有車牌號碼V9-2068 號自用小客車於94年5 月24
    日11時9 分許停放在桃園市行政3 （1148格）之路邊停車處
    所，遭桃園縣政府警察局以其未依規定繳費，舉發違反處罰
    條例第56條第1 項第11款規定之違規，移由桃園監理站審理
    結果，該站於95年1 月16日以桃監裁罰字第裁52-DT0000000
    號裁決書核處原告罰鍰1,200 元。原告不服，於95年1 月18
    日提出陳述，並申請准於95年1 月19日至3 月1 日期間參加
    車輛定期檢驗，固經桃園監理站以其尚未繳清道路交通違規
    事件罰鍰為由，而予以否准所請。惟查原告上開違規罰鍰已
    經臺灣桃園地方法院於95年6 月30日以95年度交聲字第70號
    裁定撤銷原處分，發回桃園監理站另為妥適之處分，嗣桃園
    監理站業將罰鍰部分予以撤銷，為原告所不爭之事實，是原
    告自無處罰條例第9 條之1 所規定之尚未結案之罰鍰，堪以
    確定。又原告所有車牌號碼V9-2068 號自用小客車已於95年
    8 月3 日經桃園監理站所委託光榮汽車代驗站驗車合格在案
    ，業經原告於本院行準備程序時自承在卷，並有汽車行車執
    照影本1 份可資參照，故原告提起本件訴訟即無實益可言。
    從而原告之訴，依其所訴之事實，既欠缺權利保護之必要即
    無訴之利益，在法律上顯無理由，揆之首揭說明，本院自得
    不經言詞辯論，逕以判決駁回之。
據上論結，本件原告之訴為無理由，依行政訴訟法第107 條第3
項、第104 條、民事訴訟法第95條、第78條，判決如主文。
中　　華　　民　　國　　96　　年　　5　　 月　　30　　日
                          第七庭審判長法  官　李得灶
                                      法  官　林玫君
                                      法  官　林育如
上為正本係照原本作成。
如不服本判決，應於送達後20日內，向本院提出上訴狀並表明上
訴理由，如於本判決宣示後送達前提起上訴者，應於判決送達後
20日內補提上訴理由書（須按他造人數附繕本）。
中　　華　　民　　國　　96　　年　　5 　　月　　30　　日
　　　　　　　　　　　　　　　        書記官　蘇亞珍
